【裁判字號】    95,訴,1266
【裁判日期】    951206
【裁判案由】    就業服務法
【裁判全文】
臺北高等行政法院判決
                                  95年度訴字第01266號
                              .
原      告  青上化工廠股份有限公司
代  表  人  甲○○○
訴訟代理人  乙○○
            丁○○
被      告  行政院勞工委員會
代  表  人  李應元（主任委員）
訴訟代理人  戊○○
            丙○○
上列當事人間因就業服務法事件，原告不服行政院中華民國95年
4 月7 日院臺訴字第0950084240號訴願決定，提起行政訴訟。本
院判決如下：
    主  文
原告之訴駁回。
訴訟費用由原告負擔。
    事  實
壹、事實概要：
    原告於民國（下同）95年1 月10日以其所聘僱外國人TELAN
    EDGAR MILLIADO君（下稱T 君）因行蹤不明尋獲而離境，向
    被告申請遞補招募外籍製造工1 名。被告以原告申請前2 年
    內曾聘僱外國人人數13人，其中行蹤不明人數4 人，行蹤不
    明比例達百分之30.77 ，超過雇主聘僱之外國人行蹤不明人
    數或比例裁量基準之管制標準，於95年1 月24日以勞職外字
    第0950516253號函復原告，所請遞補招募外國人1 名，不予
    許可。原告不服，提起訴願，經遭駁回，遂向本院提起行政
    訴訟。
貳、兩造聲明：
一、原告聲明：
(一)訴願決定及原處分均撤銷。
(二)請求被告核定許可招募。
二、被告聲明：
    原告之訴駁回。
參、兩造之陳述：
一、原告主張之理由：
(一)原告聘僱外國人勞工均遵照被告之規定，經過被告認定之「
    仲介業者」向被告認定之外國人聘僱外國人勞工，因此聘僱
    到原告之外勞，不是原告找來之勞工，原告並未有選擇之權
    利，原告不知所聘僱外勞之人品好壞。基於人權、工作外之
    自由活動權，原告也不能以集中營之極權方式用鐵鍊強行栓
    住外勞，使之不能逃跑。
(二)原告遵照被告之規定依法發給外勞工資，並照顧其每日生活
    起居，並供應其每日豐富三餐、過年、過節都依我國習慣發
    放獎金、紅包慰勞聘僱在原告之外勞，照顧是無微不至，並
    未有任何不人道之虐待事。
(三)被告將原告外勞之行蹤不明責任全部推給原告負責，不予核
    發招募許可，實在是強力壓縮原告應有的每年生產力與應有
    的合法利潤、壓縮原告之繳稅義務與壓縮應有之繳稅金額，
    對原告與政府兩者都造成不利之結果。
(四)現在之台灣地區存在有不法集團，以不法之手段誘惑外勞（
    每人都帶有手機可自由聯絡），並非法聘僱外勞，另外政府
    規定之「外勞仲介業者」對代為原告聘僱之外勞之好壞鑑定
    不力，只以介紹費為目的隨便亂介紹外勞給原告，以上係造
    成外勞行蹤不明之主要原因，因此被告應嚴格管理嚴罰「非
    法招募外勞業務者」與「外勞仲介業者」以期防止造成外勞
    行蹤不明之原因才是正途，而不是反過來處罰無法強行干涉
    外勞行動自由之聘僱外勞之工廠。
(五)原告依法可聘僱外勞7 人至9 人已有11年之經歷，而外勞行
    蹤不明是最近1 至2 年之事，原告生產之硫酸鉀每年2 萬噸
    、鹽酸每年2.4 萬噸，成品銷售總價平均每年有新台幣2 億
    以上之金額，但是因為短欠外勞3 、4 人於西元2005年度之
    生產量硫酸鉀減少為1 萬3 千5 百噸，鹽酸減少為1 萬6 千
    噸與西元2004年度之生產量比較是嚴重滑落30%,因此原告西
    元2005年度業務也滑落30% ，繳稅能力也滑落30% ，實在對
    遵照政府法令合法從事之製造業不利，同時也對政府之稅收
    不利。政府呼籲「根留台灣」，但原告因無法遞補招募所需
    之外籍製造勞工人數，迫使原告生產減產、壓縮營業額，已
    使原告不得不考慮「出走台灣」，以維持事業生存。
(六)訴願決定提及原告93年1 月10日起至95年1 月9 日止曾聘僱
    外國人人數13人，同一期間內行蹤不明人數為4 人，已達雇
    主聘僱外國人行蹤不明人數或比例裁量基準二、(一)、2 外國
    人行蹤不明人數4 人及占曾聘僱外國人人數比例百分之十九
    之管制標準。事實上，原告聘僱而逃跑之外國人T 君早已尋
    獲而離境，因此，原告外國人行蹤不明人數應為3 人，而不
    是以4 人計算。
(七)原告所聘僱之外勞行蹤不明之責任不在於無法管理外勞工作
    外自由活動的原告，而且原告是從事農業與工業所需之基本
    工業之酸鹼業與肥料工業所需之基本肥料硫酸鉀，每年多次
    招募本國勞工實在不易，因此，原告於95年2 月9 日向被告
    提出之「訴願書」中有商請被告了解原告之困境，不要迫使
    在台灣合法經營基本生產事業25年之久的公司，因勞工不足
    之理由遠赴他國謀生，卻遭訴願駁回，請鈞院能核准原告之
    遞補外國人勞工足7位之合法名額。
二、被告主張之理由：
(一)按就業服務法第54條第1 項第3 款規定：「雇主聘僱外國人
    從事第46條第1 項第8 款至第11款規定之工作，有下列情事
    之一者，中央主管機關應不予核發招募許可、聘僱許可或展
    延聘僱許可；其已核發招募許可者，得中止引進．．．3 、
    聘僱之外國人行蹤不明或藏匿外國人達一定人數或比例。」
    第54條第2 項及第3 項規定：「前項第3 款至第15款規定情
    事，以申請之日前2 年內發生者為限。第1 項第3 款之人數
    、比例，由中央主管機關公告之」。被告92年4 月1 日勞職
    外字第0920202333號令發布之「雇主聘僱之外國人行蹤不明
    人數或比例裁量基準」二、規定：「雇主聘僱外國人從事本
    法第46條第1 項第8 款至第11款規定之工作，其申請聘僱外
    國人之日前2 年內，所聘僱之外國人自本裁量基準發布生效
    日起，有行蹤不明達以下人數或比例者，不予核發招募許可
    、聘僱許可或展延聘僱許可；其已核發招募許可者，得中止
    引進：(一)事業單位類（含製造業、營造業、養護機構及漁業
    ）．．．2 、事業單位曾（即以申請案收件日往前推算2 年
    內）聘僱外國人人數在11人至50人，有外國人行蹤不明達4
    人以上或佔其曾聘僱外國人人數之比例達19% 以上者。」。
    另依雇主違反就業服務法第54條第1 項第3 款規定處分簽辦
    原則規定：「限於雇主提出初次招募、重新招募或遞補招募
    許可申請案前2 年內，其所聘僱之外國人有行蹤不明或藏匿
    外國人人數或比例，依警察機關、縣（市）政府函送資料，
    或依外勞動態系統資料，達本會發布之人數或比例規定者，
    就超過規定之人數採1 ：1 之比例，不予許可雇主聘僱外國
    人之名額。」
(二)查原告於93年1 月10日至95年12月13日間曾經被告核准聘僱
    外國人共計13名，行蹤不明人數共4 名，行蹤不明比例為百
    分之三十．七七，其所聘僱之外國人行蹤不明人數達被告92
    年4 月1 日勞職外字第09202333號令發布之人數及比例（百
    分之十九以上），依就業服務法第54條第1 項第3 款、第2
    項、第3 項及「雇主聘僱之外國人行蹤不明人數或比例裁量
    基準」規定，應管制人數共計1 人（逃跑人數4 人- 曾聘僱
    人數13人×19%=1 人），故原告於95年1 月10日向被告申請
    遞補招募外國人1 名乙案，因原告於申請案前2 年內，其所
    聘僱之外國人行蹤不明人數達被告發布之人數、比例及 「
    雇主違反就業服務法第54條第1 項第3 款規定處分簽辦原則
    」採1 ：1 之比例；是以被告就原告申請聘僱外國人1 名之
    遞補招募許可案，依法不予許可1 名，於法並無違誤。
(三)被告依就業服務法第54條第1 項第3 款規定授權於92年4 月
    1 日以勞職外字第0920202333號令發布之上開裁量基準，係
    針對雇主於申請聘僱外國人之日前2 年內，所聘僱之外國人
    如有行蹤不明人數或比例達裁量基準管制標準時，管制其外
    籍勞工後續申請案，期課以雇主應負之責，以敦促雇主善盡
    對所聘僱外國人管理責任，落實管理工作，並考量外勞行蹤
    不明對本國人之就業機會與社會安定之影響而為規定。故不
    論原告所聘僱外國人行蹤不明之因素及是否經尋獲遣返，依
    上開裁量基準規定所聘僱外籍勞工於「申請案前2 年內」有
    發生行蹤不明情形皆應納入本裁量基準核計，而非以原告「
    申請聘僱外國人當日」作為核計外國人行蹤不明人數之基準
    ，故原告陳訴聘僱之行蹤不明外籍勞工T 君，雖已尋獲且於
    95年1 月3 日遣送出國，仍應計入外國人行蹤不明人數之基
    準。
(四)原告於95年1 月10日向被告申請外國人1 名之遞補招募許可
    ，惟原告其於申請案前2 年內（93年1 月10日至95年1 月9
    日），曾經被告核准聘僱外國人共計13名，行蹤不明人數共
    4 名，行蹤不明人數及比例為百分之三十．七七。原告所聘
    僱之外國人行蹤不明之人數比例既已達被告公告應管制人數
    共計1 人，則被告依前揭規定及「雇主違反就業服務法第54
    條第1 項第3 款規定處分簽辦原則」採1 ：1 之比例，就本
    申請案不予許可原告遞補招募外國人1 名，依法自無不合。
    理  由
壹、兩造陳述要旨：
(一)原告主張並未有對外勞不人道或不發薪水情事，外勞是仲介
    業者找來，原告不能選擇，亦不能以集中營方式用鐵鍊強行
    栓住外勞，使之不能逃跑，以外勞行蹤不明比例否准遞補招
    募申請極不合理，且原告聘僱而逃跑之外國人T 君早已尋獲
    而離境，外勞行蹤不明人數應為3 人，而非4 人等語。
二、被告則以「雇主聘僱之外國人行蹤不明人數或比例裁量基準
    」係依就業服務法第54條第3 項授權訂定，外國人行蹤不明
    縱經尋獲遣返，仍計入行蹤不明之人數之內，本件原告其於
    申請案前2 年內，曾經核准聘僱外國人13名，行蹤不明人數
    共4 名，行蹤不明人數及比例為百分之30.77 ，被告依前揭
    裁量基準否准遞補招募自無不合等語置辯。
貳、兩造不爭之事實及兩造爭點：
    如事實概要欄所述之事實，業據提出外國人行蹤不明人數或
    比例申請案管制表、連續曠職三日失去聯繫外國人名冊、旅
    客搭機切結書、雇主聘僱勞工申請書為証，為兩造所不爭執
    ，堪信為真，兩造爭點厥為：
一、外國人行蹤不明經尋獲遣返者，得不計入「2 年內行蹤不明
    之人數之內」？
二、被告適用「雇主聘僱之外國人行蹤不明人數或比例裁量基準
    」否准招募申請是否合法？
參、本院之判斷：
一、本件應適用之法條與法理：
(一)就業服務法第54條第1 項第3 款規定：「雇主聘僱外國人從
    事第46條第1 項第8 款至第11款規定之工作，有下列情事之
    一者，中央主管機關應不予核發招募許可、聘僱許可或展延
    聘僱許可；其已核發招募許可者，得中止引進：1 、．．．
    3 、聘僱之外國人行蹤不明或藏匿外國人達一定人數或比例
    。．．．」，第2 項規定「前項第3 款至第15款規定情事，
    以申請之日前2 年內發生者為限。」。第3 項規定「第1 項
    第3 款之人數、比例，由中央主管機關公告之。」。
(二)行政院勞工委員會92年4 月1 日勞職外字第0920202333 號
    令訂定之雇主聘僱之外國人行蹤不明人數或比例裁量基準二
    規定「雇主聘僱外國人從事本法第46條第1 項第8 款至第11
    款規定之工作，其申請聘僱外國人之日前2 年內，所聘僱之
    外國人自本裁量基準發布生效日起，有行蹤不明達以下人數
    或比例者，不予核發招募許可、聘僱許可或展延聘僱許可；
    其已核發招募許可者，得中止引進：(一)事業單位類（含製造
    業、營造業、養護機構及漁業）：1 、．．．2 、事業單位
    曾聘僱外國人人數在11人至50人，有外國人行蹤不明達4 人
    以上或佔其曾聘僱外國人人數之比例達百分之十九以上者。
    ．．．」。
二、外國人行蹤不明經尋獲遣返者，仍應計入「2 年內行蹤不明
    之人數之內」：
    按「雇主聘僱之外國人行蹤不明人數或比例裁量基準」，係
    針對雇主於申請聘僱外國人之日前2 年內，所聘僱之外國人
    如有行蹤不明人數或比例達裁量基準管制標準時，管制其外
    籍勞工後續申請案，期課以雇主應負之責，以敦促雇主善盡
    對所聘僱外國人管理責任，落實管理工作，並考量外勞行蹤
    不明對本國人之就業機會與社會安定之影響而為規定。故不
    論原告所聘僱外國人行蹤不明之因素及是否經尋獲遣返，均
    納入裁量基準計算，原告主張「應以『申請聘僱外國人當日
    』作為核計外國人行蹤不明人數之基準，行蹤不明外籍勞工
    T 君既已尋獲且於95年1 月3 日遣送出國，不應計入外國人
    行蹤不明人數之基準」云云，尚不足採。
二、被告適用「雇主聘僱之外國人行蹤不明人數或比例裁量基準
    」否准招募並無違誤：
    「雇主聘僱之外國人行蹤不明人數或比例裁量基準」，係依
    就業服務法第54條第3 項授權訂定，並未違反法律保留原則
    ，就業服務法第54條要求雇主善盡對所聘僱外國人管理責任
    ，落實管理工作，縱使對雇主要求過苛，亦屬立法者之裁量
    ，行政機關及法院均應受其拘束，原告主張無法用鐵鍊綁住
    外勞，「雇主聘僱之外國人行蹤不明人數或比例裁量基準」
    極不合理云云，尚不足採。
三、從而，原處分以原告於申請前2 年內行蹤不明人數占曾聘僱
    外國人人數之比例為百分之33.77 ，已達首揭雇主聘僱之外
    國人行蹤不明人數或比例裁量基準二、(一)、2 外國人行蹤不
    明人數4 人及占曾聘僱外國人人數比例百分之19之管制標準
    ，爰依就業服務法第54條第1 項第3 款規定，否准原告遞補
    招募許可，並無違誤，訴願決定予以維持，亦稱正確。原告
    徒執前詞，訴請撤銷，為無理由，應予駁回。
肆、兩造其餘攻擊防禦方法均與本件判決結果不生影響，故不逐
    一論述，併此敘明。
據上論結，本件原告之訴為無理由，爰依行政訴訟法第98條第3
項前段，判決如主文。
中    華    民    國    95    年    12    月    6    日
                  第二庭審判長法  官  徐瑞晃
                              法  官  蕭惠芳
                              法  官  畢乃俊
上為正本係照原本作成。
如不服本判決，應於送達後20日內，向本院提出上訴狀並表明上
訴理由，如於本判決宣示後送達前提起上訴者，應於判決送達後
20日內補提上訴理由書（須按他造人數附繕本）。
中    華    民    國    95    年    12    月    6    日
                              書記官  簡信滇


司法院資訊處製作；財團法人民間司法改革基金會備份。
